臺灣屏東地方法院刑事判決　　　　　　　100年度易更字第2號
公　訴　人　臺灣屏東地方法院檢察署檢察官
被　　　告　黃美芬
上列被告因竊佔案件，經檢察官提起公訴（100 年度撤緩偵字第
69號），嗣被告就被訴事實為有罪之陳述，經本院告知簡式審判
程序之旨，並聽取當事人之意見後，由本院合議庭裁定改由受命
法官獨任進行簡式審判程序，判決如下：
    主  文
黃美芬犯竊佔罪，處有期徒刑陸月，如易科罰金，以新臺幣壹仟
元折算壹日。緩刑肆年，並應於民國一百零一年六月三十日前將
坐落屏東縣九如鄉○○段第七六一之三地號土地如附圖編號（
面積一千二百五十四平方公尺）及編號（面積二百三十四平方
公尺）上之物清除並騰空土地，緩刑期間付保護管束。
    事  實
一、黃美芬明知坐落屏東縣九如鄉○○段第761 之3 地號土地（
    下稱系爭土地）係屬國有土地，且現由財政部國有財產局臺
    灣南區辦事處屏東分處（下稱國有財產局屏東分處）管理，
    竟意圖為自己不法之利益，並基於竊佔之犯意，自民國95年
    間某日起，於系爭土地如附圖編號（面積1,254 平方公尺
    ）及編號（面積234 平方公尺）上設置貨櫃屋及搭建鐵皮
    屋，供其放置煮食豬飼料之鍋爐及其僱工休息所用，竊佔國
    有之系爭土地如附圖編號及編號部分面積合計1,488 平
    方公尺。嗣於98年9 月2 日，經內政部警政署環境保護警察
    隊第三中隊會同內政部環保署南區督察大隊、國有財產局屏
    東分處稽查後，發現黃美芬有上開佔用情事而查獲。
二、案經國有財產局屏東分處訴由內政部警政署環境保護警察隊
    第三中隊報告臺灣屏東地方法院檢察署檢察官偵查起訴。
    理  由
一、按除被告所犯為死刑、無期徒刑、最輕本刑為3 年以上有期
    徒刑之罪或高等法院管轄第一審案件者外，於第一次審判期
    日前之準備程序進行中，被告先就被訴事實為有罪之陳述時
    ，審判長得告知被告簡式審判程序之旨，並聽取當事人、代
    理人、辯護人及輔佐人之意見後，裁定進行簡式審判程序，
    刑事訴訟法第273 條之1 第1 項定有明文。經核本件被告黃
    美芬所犯係死刑、無期徒刑、最輕本刑為3 年以上有期徒刑
    以外之罪，其於準備程序中就被訴事實為有罪之陳述，經法
    官告知簡式審判程序之旨，並聽取公訴人、被告之意見後，
    本院爰依首揭規定，合議裁定由受命法官獨任進行簡式審判
    程序。是本案之證據調查，依同法第273 條之2 規定，不受
    同法第159 條第1 項、第161 條之2 、第161 條之3 、第16
    3 條之1 ，及第164 條至170 條所規定證據能力認定及調查
    方式之限制，合先敘明。
二、上開犯罪事實，業經被告於本院準備程序及審理中均坦承不
    諱，核與證人即國有財產局屏東分處課員劉俊宏於警詢及偵
    查中之證述情節相符，並有國有土地地理資訊系統查詢（見
    警卷第21頁）、內政部警政署環境保護警察隊第三中隊98年
    10月14日環警三中刑字第0983001949號函所附稽查督察紀錄
    、國有土地清查現況概表、系爭土地謄本、地籍圖謄本、國
    有財產局屏東分處土地勘清查表（見警卷第26至33頁）、照
    片16張（見警卷第18至20頁及第34至35頁）等在卷可稽，足
    認被告之任意性自白與事實相符，堪為論罪科刑之依據；本
    件事證明確，被告犯行堪以認定，應予依法論科。
三、按刑法第320 條第2 項之竊佔罪，以意圖為自己或第三人不
    法之利益，而竊佔他人之不動產為構成要件，所謂竊佔他人
    不動產之「竊佔」2 字，係指在他人不知情之間占有他人之
    不動產；即基於竊佔之意思，乘人不覺，擅自私行以己力支
    配或使第三人支配他人之土地及其定著物而言（最高法院80
    年度臺非字第239 號、82年度臺非字第38號及90年度臺非字
    第51號判決意旨參照）。是核被告上開未經取得告訴人國有
    財產局屏東分處之同意，乘告訴人不知之情形下，擅自佔用
    上開土地之行為，應係犯刑法第320 條第2 項之竊佔罪。又
    按刑法第320 條第2 項之竊佔罪，為即成犯，於其竊佔行為
    完成時犯罪即成立，以後之繼續竊佔乃狀態之繼續，而非行
    為之繼續（最高法院66年臺上字第3118號判例意旨參照）；
    本件被告既係於95年間某日起已非法竊佔系爭土地，則其犯
    罪行為於斯時即已成立，縱被告持續竊佔系爭土地相當時日
    ，且經告訴人發現後亦未返還系爭土地，然該行為在法律評
    價上係使用竊佔物之狀態繼續，仍應僅論以1 罪。爰審酌被
    告僅為一己私利即竊佔告訴人之土地，行為殊有非當，惟念
    其犯後坦承犯行，尚認有悔意，兼衡被告之學歷為高職畢業
    ，現以養豬為業，家中尚有3 未成年子女須照護之家庭狀況
    （業據被告供陳在卷，見本院卷第61頁）等一切情狀，量處
    如主文所示之刑，併並諭知易科罰金之折算標準。末查，被
    告前未曾因故意犯罪而受有期徒刑以上刑之宣告，此有臺灣
    高等法院被告前案紀錄表附卷可查，其因一時短於思慮，致
    罹刑章，犯後已坦承犯行，堪認具悔意，可認被告經此次偵
    審程序、刑之宣告及附負擔之緩刑後，當能知所警惕，信無
    再犯之虞，本院因認所宣告之刑，以暫不執行為適當，爰依
    刑法第74條第1 項第1 款規定，併予宣告緩刑4 年，以啟自
    新。又為使其能於本案從中深切記取教訓，避免其再度犯罪
    ，再審酌其本案犯罪態樣及所生危害等情狀，並使其所破壞
    之環境得以恢復，併依刑法第74條第2 項第8 款規定，命其
    應於101 年6 月30日前將坐落屏東縣九如鄉○○段第761 之
    3 地號土地如附圖編號（面積1,254 平方公尺）及編號
    （面積234 平方公尺）上之物清除並騰空土地。另依刑法第
    93條第1 項第2 款規定，宣告被告於緩刑期間付保護管束；
    且若被告未履行前開負擔，情節重大足認原宣告之緩刑難收
    其預期效果，而有執行刑罰之必要者，依刑法75條之1 第1
    項第4 款之規定，得撤銷其緩刑宣告，併此敘明。
據上論斷，應依刑事訴訟法第273 條之1 第1 項、第299 條第1
項前段，刑法第320 條第2 項、第41條第1 項前段、第74條第1
項第1 款、第2 項第8 款、第93條第1 項第2 款，刑法施行法第
1 條之1 ，判決如主文。
本案經檢察官王光傑到庭執行職務。
中    華    民    國   100    年    12    月    27    日
                  刑事第三庭    法  官  薛侑倫
以上正本證明與原本無異。
如不服本判決應於收受判決後10日內向本院提出上訴書狀，並應
敘述具體理由；其未敘述上訴理由者，應於上訴期間屆滿後20日
內向本院補提理由書（均須按他造當事人之人數附繕本）「切勿
逕送上級法院」。
中    華    民    國   100    年    12    月    28    日
                                書記官  張語恬
附錄本件論罪科刑法條：
中華民國刑法第320條
（普通竊盜罪、竊佔罪）
意圖為自己或第三人不法之所有，而竊取他人之動產者，為竊盜
罪，處5 年以下有期徒刑、拘役或5 百元以下罰金。
意圖為自己或第三人不法之利益，而竊佔他人之不動產者，依前
項之規定處斷。
前2 項之未遂犯罰之。
附圖：